【裁判字號】    97,台上,744
【裁判日期】    970417
【裁判案由】    損害賠償
【裁判全文】
最高法院民事判決              九十七年度台上字第七四四號
上  訴  人  甲○○○○○○○○
訴訟代理人  陳世煌律師
            黃俊昇律師
上  訴  人  乙○○
            丙○○
被 上訴 人  丁○○
上列當事人間請求損害賠償事件，上訴人對於中華民國九十六年
十一月二十八日台灣高等法院臺中分院第二審判決（九十六年度
重上字第五六號），提起上訴，本院判決如下：
    主  文
原判決關於駁回上訴人對於勞動能力減損費用之上訴及命再為連
帶給付該項費用暨各該訴訟費用部分廢棄，發回台灣高等法院台
中分院。
其他上訴駁回。
第三審訴訟費用，關於駁回其他上訴部分，由上訴人連帶負擔。
    理  由
本件上訴人王明村提起上訴，係非基於個人關係之抗辯，且部分
為有理由，其訴訟標的對於其他之連帶債務人即屬必須合一確定
，故王明村一人上訴，效力及於同造未上訴之當事人，爰併列乙
○○、丙○○為上訴人，先予敘明。
次查被上訴人主張：上訴人丙○○係受僱於上訴人王明村，上訴
人乙○○係王明村之子，丙○○、乙○○於民國九十三年十一月
二十九日上午八時，受王明村指示駕駛25噸重ＴＡＤＡＮＯＴＲ
－250Ｍ 五型之起重機，至台中縣太平市汴溪高灘地，昶興營造
工程有限公司（下稱昶興公司）向台灣省自來水股份有限公司中
區工程處（下稱中區工程處）承攬之「七二水災一江橋水管搶修
工程」，實施起重機吊掛作業。二人於開始吊掛前，昶興公司工
地現場負責人林桂瑯已告知所要吊掛之Ｈ型鋼橋柱重達4.289 公
噸。而於現場擔任實施吊掛之操作手丙○○及擔任指揮吊掛作業
之乙○○，竟疏未注意，將起重機停放距施作吊掛放置地點之橋
墩坑中心點約十六公尺處操作吊掛作業，致於吊掛過程中，該起
重機即因不堪負荷，而向前傾覆。適在附近工作之伊閃避不及，
遂遭隨著起重機傾倒之吊桿末端壓傷，受有左膝上創傷性截肢；
右脛、腓骨開放性骨折；骨盆骨折；第二、三、四、五腰椎橫突
骨折；腹部創傷及頭部外傷併腦震盪等重傷害。伊受傷後支出醫
療費用新台幣（下同）一五七, 二七九元。又伊案發時為五十三
歲，工作餘年尚有七年（六十歲退休），參照伊受僱昶興公司期
間每日工資二, ○○○元，則其勞動能力損失為三, 二五二, 五
○六元。又伊受傷需人看護，須終生看護費用四, ○八四, 八二
○元。又依伊截肢情形可見將來實有裝置義肢之必要，請求之義
肢支出費用為一, 四○○, ○○○元。另須醫療用品費用及雜項
支出費用六八, 九○五元。又伊受傷等遭逢截肢，精神上遭受莫
大痛苦，請求四, ○○○, ○○○元之精神慰撫金等情，依侵權
行為之法律關係，求為命上訴人連帶給付一三, ○二三, 五一○
元及加付法定遲延利息之判決（第一審判命上訴人連帶給付二,
三七七, 五九九元本息，而駁回被上訴人其餘之請求。兩造均提
起第二審上訴，原審判決上訴人應再連帶給付一五, 七八四元本
息，而駁回被上訴人其餘上訴及上訴人之上訴，上訴人王明村對
其敗訴部分提起上訴，被上訴人對其敗訴部分則未聲明不服，該
部分已告確定）。
上訴人則以：本件係上訴人丙○○為貪圖業績獎金，逕自將吊重
警告裝置關閉，直接切換呈無警告狀態而進行吊重作業，此部分
王明村並無任何過失。退步言之，縱認伊應負責，惟被上訴人請
求之賠償金額亦屬過高。又本件事故發生時，被上訴人應退出吊
車作業工作區域外等待，而非在危險工作區域內觀看吊車作業，
其對於損害之發生或擴大與有過失，應依法減輕賠償金額等語，
資為抗辯。
原審斟酌全辯論意旨及調查證據之結果，以：上訴人丙○○係受
僱於上訴人王明村，上訴人乙○○係上訴人王明村之子，丙○○
、乙○○二人受王明村之指示於前揭時地因操作起重機吊掛作業
時，疏於注意，而壓傷適在附近工作之被上訴人，致受有前述之
重傷害之事實，為上訴人所不爭執，且丙○○、乙○○涉犯業務
過失重傷害罪行，業經台灣台中地方法院九十五年度易字第一九
八號、台灣高等法院臺中分院九十五年度上易字第六三五號刑事
判決分別判處有期徒刑八月、六月確定，上訴人王明村為上訴人
丙○○之僱用人，依法應負連帶責任。被上訴人主張支出醫療費
用一五七, 二七九元，提出醫療收據為證，且為上訴人所不爭執
，應予准許。又被上訴人主張其屬一下肢膝關節以上殘缺，殘障
等級五，對照各級殘障等級喪失或減少勞動能力比率表可知，被
上訴人之勞動能力喪失程度為：84.59%，有財團法人彰化基督教
醫院（下稱彰化基督教醫院）殘障鑑定報告書在卷可稽。依行政
院勞工委員會公布勞工自九十六年七月一日起適用之最低薪資每
月一七, 二八○元為計算標準，審酌被上訴人在案發時為五十三
歲，算至六十歲退休，被上訴人尚可工作七年，依霍夫曼式計算
法扣除中間利息，核計金其額為一, ○五四, 六九九元。又被上
訴人因本件事故受傷接受左膝上截肢手術、右小腿清創術及骨折
外固定手術治療，自九十三年十一月二十九日即住院治療，於住
院期間，被上訴人確有不能自理生活而需他人看護之必要，有被
上訴人提出之國軍台中總醫院附設民眾診療服務處診斷證明書及
醫療收據為憑，且為上訴人所不爭執。依彰化基督教醫院診斷證
明書所載，被上訴人於九十四年七月四日至同年月七日住院施行
截骨矯正併開放性骨折復位及鋼釘鋼板內固定術治療，顯示自本
件事故發生後，需仰賴他人照顧。審諸被上訴人之骨折傷口已逐
漸癒合中，裝設義肢後即可不需依賴他人自行行動，有該診斷證
明書及永純義肢股份有限公司估價單附卷可憑，自九十三年十一
月二十九日起至九十五年八月十五日及門診後二個月內合計二二
‧五月期間內均需看護，被上訴人主張以職業看護每月薪資二五
, ○○○元計算基準，顯低於上訴人抗辯稱目前看護約每日二,
○○○元之數額，應屬合理，是其看護費用共計為五六二, 五○
○元〔計算式：25,000×22.5=562,500〕。又被上訴人主張左下
肢截肢而有裝置義肢之必要，且需要裝置義肢之時間自九十五年
十月底即被上訴人五十五歲起至國人男性平均壽命七十三歲止合
計十八年之事實，為上訴人所不爭執。被上訴人以裝接中等品價
之義大腿為其最適當之醫療復健選擇，且義肢五年一換，尚屬合
理。準此計算，被上訴人需裝配一次並更換三次（18÷5= 3.6）
，其金額為一, 四六○, ○○○元〔計算式：365,000×4=1,460
,000 〕。惟上訴人每次更換可向社會局申請更換義肢補助四○,
○○○元至其死亡為止，應扣除一六○, ○○○元（計算式為：
40,000元×4次=160,000 元）（原判決誤載為一四四, ○○○元
）後，被上訴人得請求金額為一百三十萬（1,460,000-160,000=
1, 300,000）元。又被上訴人請求細項如氣墊座、人工皮、生理
食鹽水、彎剪、太平間費用、醫材、睡衣、膠原蛋白粉、再生處
理組共計三五, 一二五元，及三三, 七八○元之醫療用品部分，
業據提出收據及杏一醫療用品發票三十四紙在卷可稽，核係作為
被上訴人治療之用，此部分醫療用品及雜項支出總計六八, 九○
五元，洵屬合理必要，應予准許。再者，審酌被上訴人為小學畢
業、財產總額為四, 一六○, 五九六元，上訴人王明村國中畢業
、經營昇旺起重行、財產總額為三, ○八二, 六一○元；上訴人
丙○○國中畢業，財產總額為九九六, 八○○元、上訴人乙○○
係三專畢業，名下無不動產等情，有稅務電子閘門財產調件明細
表為憑，及審酌被上訴人本為四肢健全且正值壯年之人，遭受截
肢，精神上遭受莫大痛苦，且嗣後呈現精神官能憂鬱症症狀，有
彰化基督教醫院診斷證明書在卷足證等一切情狀，認被上訴人請
求三五○萬元之非財產上損害，應屬相當。另被上訴人當時受雇
於昶興公司，本須於現場執行職務，且本件事故發生係肇因起重
機超過負荷之安全裝置故障或被關掉，超載負荷使用，起重作業
未確實設置指揮手及未禁止人員進入有發生碰撞危害之作業範圍
內等情狀，有系爭報告書在卷可考，堪認被上訴人就本件事故發
生並無與有過失，上訴人辯稱本件應依法酌減賠償金額云云，自
屬無據。又被上訴人與昶興公司業於九十五年五月十二日訂立和
解書由昶興公司以四百二十五萬元賠償被上訴人，應予扣除。從
而，被上訴人本於侵權行為損害賠償請求權，請求上訴人連帶給
付二, 三九三, 三八三元，及自起訴狀繕本送達翌日即九十五年
二月十日起至清償日止按年息百分之五計算利息，為有理由，應
予准許，逾此範圍之請求，則非有據，不應准許。因而將第一審
所為被上訴人敗訴部分之判決部分廢棄改判，命上訴人再為連帶
給付，及維持被上訴人勝訴部分之判決，駁回上訴人之上訴。
關於廢棄發回部分（即命上訴人連帶給付勞動能力減損費用 一,
○五四, 六九九元部分）：查被害人因身體健康被侵害而喪失或
減少勞動力所受之損害，其金額應就被害人受害前之身體健康狀
態、教育程度、專門技能、社會經驗等方面酌定之。而依勞工保
險條例第五十三條規定，勞工保險殘廢給付標準表，乃係勞工向
保險人請領殘廢補助費之標準，不能單憑該標準作為認定被害人
喪失或減少勞動力之依據。原審未具體調查審認被上訴人受傷前
之專門技能、社會經驗及因本件受傷，而減少勞動能力之實際情
形如何，徒憑勞工保險殘廢給付標準表，認定被上訴人屬殘障等
級第五級，勞動能力喪失程度為84.59%，尚嫌疏略。且被上訴人
係四十年二月十九日出生，系爭事故發生於九十三年十一月二十
九日（見刑事偵查卷十二頁），距被上訴人六十歲強制退休時尚
有六年又二個月二十天，原審認定為七年，並憑以計算被上訴人
減損勞動力所受之損害，亦有未洽。上訴論旨，執以指摘原判決
就此部分不當，求予廢棄，非無理由。
關於駁回部分：原審判命上訴人連帶給付醫療費用、看護費用、
義肢費用、醫療用品及雜項支出暨酌定非財產上損害部分，並認
定本件被上訴人無與有過失適用部分，經核於法洵無違誤。上訴
論旨，徒就原審取捨證據，認定事實之職權行使，指摘原判決關
於此部分為不當，求予廢棄，非有理由。
據上論結，本件上訴為一部有理由，一部無理由。依民事訴訟法
第四百七十七條第一項、第四百七十八條第二項、第四百八十一
條、第四百四十九條第一項、第八十五條第二項，判決如主文。
中    華    民    國  九十七  年    四    月   十七   日
                      最高法院民事第六庭
                          審判長法官  朱  建  男
                                法官  顏  南  全
                                法官  林  大  洋
                                法官  鄭  傑  夫
                                法官  蘇  清  恭
      本件正本證明與原本無異
                                      書  記  官
中    華    民    國  九十七  年    四    月  二十八  日
                                                      v


司法院資訊處製作；財團法人民間司法改革基金會備份。
